【裁判字號】    90,上易,288
【裁判日期】    900312
【裁判案由】    妨害名譽
【裁判全文】
臺灣高等法院臺南分院刑事判決            九十年度上易字第二八八號  Ａ
      上  訴  人
      即  被  告  乙  ○  ○
右上訴人因妨害名譽案件，不服臺灣雲林地方法院八十九年度易字第九八六號中華民
國八十九年十二月二十九日第一審判決（起訴案號：臺灣雲林地方法院檢察署八十九
年度偵字第四九○三號），提起上訴，本院判決如左：
      主      文
上訴駁回。
      事      實
一、緣丙○○、甲○○夫婦之子陳健德於民國八十九年一月二十八日遭乙○○之子郭
    建冬因駕車不慎撞及而死亡，丙○○與甲○○遂於八十九年八月十一日，在雲林
    縣北港鎮調解委員會與乙○○進行調解時，因雙方對調解金額無法達成共識，而
    發生爭執，乙○○竟以台語辱罵丙○○、甲○○：「你二個尪仔某，暗時閒閒沒
    歹誌作，專門生子出來乎人撞」、「幹你娘雞巴」等語
二、案經丙○○、甲○○訴由臺灣雲林地方法院檢察署檢察官偵查起訴。
      理      由
一、訊據被告乙○○固坦承於上開時地與告訴人丙○○、甲○○發生爭吵，並辱罵告
    訴人丙○○、甲○○：「你二個尪仔某，暗時閒閒沒歹誌作，專門生子出來乎人
    撞」等語之事實，惟否認有辱罵告訴人二人上開「幹你娘雞巴」之言語。
二、惟查：
（一）右揭事實，業據告訴人丙○○、甲○○指訴綦詳，核與證人陳中昭、張榮路、
      林訓成及雲林縣口湖鄉調解委員會主席林石忠證述之情節大致相符。
（二）再參以被告既自承其以上開「你二個尪仔某，暗時閒閒沒歹誌作，專門生子出
      來乎人撞」等語之事實，足見被告對告訴人之態度已非友善致口出此種惡言，
      則被告繼而以一般三字經辱罵被告，亦與常情相符。
（三）又參諸被告先於原審法院審理時辯稱：我沒有說這種話，是甲○○來打我云云
      ，嗣又供稱：我有說起訴書所載之辱罵言語，但是因告訴人他們也有罵我，並
      說要找人打我，所以我才罵他們等語，被告前後供述不符，益徵被告因臨訟心
      虛，所言純屬狡辯，不足採信。
（四）復按被告乙○○以台語「你二個尪仔某，暗時閒閒沒歹誌作，專門生子出來乎
      人撞」、「幹你娘雞巴」等語辱罵丙○○、甲○○，自將使丙○○、甲○○難
      堪，且被告辱罵告訴人之地點，係在雲林縣北港鎮調解委員會辦公室，當時有
      七、八個人在場，其他人亦可自由進出，業據證人陳中昭證述屬實，綜上情節
      相互參酌，本件事證至為明確，被告犯行洵堪認定。至被告請求傳訊證人證明
      伊未罵三字經及告訴人毆打伊一節，核無必要，併此敘明。
三、核被告所為，係犯刑法第三百零九條第一項之公然侮辱人罪。被告以一公然侮辱
    行為辱罵告訴人二人，屬想像競合犯，應從一重論處公然侮辱人罪。被告同時地
    接續辱罵告訴人二人「你二個尪仔某，暗時閒閒沒歹誌作，專門生子出來乎人撞
    」、「幹你娘雞巴」等語，係以單一公然侮辱之故意，接續侵害同一法益，應成
    立一罪。又告訴人所指被告辱罵「你二個尪仔某，暗時閒閒沒歹誌作，專門生子
    出來乎人撞」等語，雖未據起訴，然被告此部分所言之意，亦足以減損告訴人之
    聲譽，惟此部分與起訴部分同屬一罪，為起訴效力所及，原審法院自得一併審理
    。原審法院判決因認事證明確，適用刑法第三百零九條第一項、第五十五條、第
    四十一條，罰金罰鍰提高標準條例第一條前段、第二條之規定，並審酌被告之子
    駕車不慎撞死告訴人二人之子，被告不思和平解決與告訴人二人之金錢賠償問題
    ，竟對痛失愛子之告訴人二人口出惡言，犯後仍飾詞狡辯及其犯罪之動機、目的
    、手段、品行、智識程度等一切情狀，量處拘役伍拾日，並諭知易科罰金之折算
    標準，認事用法並無不當、量刑亦甚妥適，被告空言否認犯行，指摘原判決不當
    提起上訴，核無理由，應予駁回。
據上論結，應依刑事訴訟法第三百六十八條，判決如主文。
本案經檢察官王碧霞到庭執行職務。
中    華    民    國      九十      年      三      月        十二    日
                                  臺灣高等法院臺南分院刑事第四庭
                                      審判長法官  陳    義    仲
                                            法官  徐    財    福
                                            法官  宋    明    蒼
右正本證明與原本無異。
不得上訴。
                                      法院書記官  余    素    美
中    華    民    國      九十      年      三      月        十三      日
附錄本案論罪科刑法條全文：
刑法第三百零九條
公然侮辱人者，處拘役或三百元以下罰金。
以強暴犯前項之罪者，處一年以下有期徒刑、拘役或五百元以下罰金。


司法院資訊處製作；財團法人民間司法改革基金會備份。
